【裁判字號】    89,訴,720
【裁判日期】    900219
【裁判案由】    損害賠償
【裁判全文】
臺灣新竹地方法院民事判決  八十九年訴字第七二○號
    原      告  乙○○
    法定代理人  盛枝芬律師
    被      告  甲○○
                            身.
    訴訟代理人  林思銘律師
    複代理  人  郭寶郎      住.
右當事人間請求損害賠償事件，本判決如左：
    主    文
被告應給付原告新台幣壹拾捌萬玖仟參佰參拾元，及自民國八十九年八月四日起至清
償日止，按年息百分之五計算之利息。
原告其餘之訴駁回。
訴訟費用由被告負擔五分之一；餘由原告負擔。
本判決第一項於原告以新台幣陸萬參仟元為被告供擔保後，得假執行；但被告如於假
執行程序實施前以新台幣壹拾捌萬玖仟參佰參拾元為原告預供擔保，得免為假執行。
原告其餘假執行之聲請駁回。
    事    實
甲、原告方面：
一、聲明：
（一）被告應給付原告新台幣（下同）一百萬九千三百三十元，及自起訴狀繕本送達
      被告之翌日起至清償日止，按年息百分之五計算之利息。
（二）請准原告供擔保為假執行。
二、陳述：
（一）被告於民國八十九年四月十九日中午，在苗栗縣後龍鎮某飲食店內飲酒後，已
      達不能安全駕駛之狀態，竟仍駕駛車牌號碼ＫＤ－九八九八號自小客車欲返回
      新竹縣竹北市○○路五四五號住處，旋於當天下午二時五十分許，行經新竹市
      ○○路○段四○九巷口處，因疏未注意車前狀況而自後追撞同向前方由訴外人
      蔣高明所駕駛遇紅燈暫停之車牌號碼ＪＶ－○○三九號自小客車，將蔣高明所
      駕駛之自小客車又向前推撞停於同向前方之車牌號碼ＬＱ－八六六一號自小客
      車，被告隨即駛離現場而返回新竹縣竹北市○○路五四五號住處睡覺。嗣經蔣
      高明報警循線查獲肇事車輛ＫＤ－九八九八號自小客車之車主後，由穿著製服
      之警員即原告會同蔣高明及李昆鐘於同日下午三時三十分許前往被告上開住處
      ，發現該肇事之ＫＤ－九八九八號自小客車車頭留有撞擊痕跡、正停放在被告
      住處門口，而被告則正在家中客廳睡覺，原告問明被告確曾於上開時、地駕車
      肇事後對其施作酒精濃度測試，第一次測得數值為每公升○點七一毫克，被告
      隨即表示不服要求重測並飲用大量濃茶後，或以鼻子吐氣或從嘴角吹氣，致所
      吐出之氣體均未通過測試機器而未顯示數值，如此反覆多次機器均未能顯示酒
      精濃度數值，最後始另測得酒精濃度每公升○點六三毫克，原告即要求公共危
      險之準現行犯即被告同往警局製作筆錄，詎被告拒不同往，並基於傷害及妨害
      公務之犯意，猝以右腳踢原告之下腹部，致原告重心不穩倒退好幾步，原告乃
      忍痛繼續執行職務，將被告制伏送入車牌號碼ＤＯ－八四四九號警車內，並將
      被告之左手拷在駕駛座後方之橫桿上欲載回派出所製作筆錄，詎被告卻仍於途
      中，在車內一再以右手及右拳毆打原告頭部多次，並及於右耳上側，致原告受
      有頭部外傷併頭皮血腫等傷害，經送醫治療後，發現有腦震盪之現象。且被告
      自原告要逮捕其時至被逮捕回派出所期間，多次不斷用客語及國語交叉以三字
      經「幹ＸＸ」、「你們這些死警察」、「臭警察」、「你抓了我不得好死」、
      「你們祖宗八代全家死光光」等語辱罵及咒罵原告，並對原告咆哮「有種你來
      抓我啊」等語，對原告加以言詞上之侮辱。
（二）本件原告因遭被告之毆打，致受傷住院診療，共支出醫療費用九千三百三十元
      。又按不法侵害他人之身體、健康、名譽者，被害人雖非財產上之損害，亦得
      請求損害賠償相當之金額，民法第一百九十五條第一項定有明文，本件原告因
      被告之傷害行為造成腦震盪住院四日，出院後仍陸續門診追蹤，並有頭暈、頭
      痛、記憶喪失及注意力無法集中之後遺症，至起訴時雖已漸次好轉，但影響原
      告參加八十九年度中央警察大學之入學招生考試之試前準備，致使原告高分落
      榜，原告除身體上痛楚外，亦因此考試之失利而致精神深感痛苦，特此請求被
      告賠償財產上之損害賠償金五十萬元；再者，被告酒醉駕車肇事後逃逸，及至
      原告據報到其住處，依法實施酒精濃度測試，經測得逾越法定標準甚高時，被
      告一方面想利用攀附其胞弟為警察同仁之關係，一再要求重測，當原告請其配
      合返所調查時，其竟而攻擊被告，自被逮補起一直到派出所內，被告不斷以不
      堪入耳之三字經辱罵原告，且咒罵累及原告之親屬及家人「不得好死」、「你
      們全家全家死光光」等語，又對原告之職業加以辱罵為「死警察」、「臭警察
      」等等，被告原以國語及客語交雜辱罵，因見原告不甚聽懂，又改以國語辱罵
      ，原告對身為警察人員之一份子深感光榮，並在職務上因表現良好，頻記嘉獎
      ，至八十九年已有七十五次之多，並多次被記功，又經常參加各項比賽履獲名
      次，工作之餘不忘力爭上游，參加中央警察大學之入學考試，期再進修，增進
      學識。事發當時以原告之體魄及所擁有柔道之技能，制服被告乃輕而易舉之事
      ，惟原告為避免橫生枝節，儘速將被告帶回警所依法處置，因而不理會被告之
      辱罵，但被告之用語不堪，不斷貶損原告之人格，貶抑原告引以為傲之職務及
      詛咒原告之親屬家人，事後又毫無悔意，在刑事法庭大言不慚，否認所有犯行
      ，尤令原告深感不平與精神上之痛苦，是就此部分原告因遭被告毀損名譽所受
      之精神上痛苦，請求被告賠償非財產上之損害金五十萬元。總計請求被告賠償
      一百萬九千三百三十元，及自起訴狀繕本送達被告之翌日起至清償日止，按年
      息百分之五計算之利息。
（三）原告針對前述被告予以侮辱，而請求其賠償精神慰撫金五十萬元之部分，於起
      訴後，因認該部分之起訴內容，恐被法院認為起訴程序不合法，乃先撤回該部
      分之請求，並於撤回後再擴張該部分之請求。
三、對被告抗辯之陳述：
    被告雖辯稱其僅係國中畢業，為打工之小包，月薪三萬元，並無不動產及資力，
    原告因受傷而請求之慰撫金數額過高云云，惟查，被告係大專畢業，任職於新竹
    市自來水公司多年，擔任工務課監工一職，月薪最少五萬元以上，此為其於刑案
    警訊時供承在卷，且其家中有土地因興建高鐵被徵收，有為數不少之徵收補償費
    ，且被告於案發當時係駕駛ＢＭＷ之名貴轎車，可見被告資力不錯，是其所辯云
    云，委屬不實。
四、證據：醫療費用收據一份、費用明細表一份、診斷證明書影本一份、入學考試成
    績單一份、新竹市警察局第二分局令一份、考試院考試及格證書影本一份、刑事
    判決影本一份、刑事案件訊問筆錄及警訊筆錄各一份、照片影本二張。
乙、被告方面：
一、聲明：
（一）原告之訴駁回。
（二）訴訟費用由原告負擔。
（三）如受不利判決，願供擔保請准宣告免為假執行。
二、陳述：
（一）就原告主張被告有對其為傷害及侮辱行為，以及原告請求之醫療費用乙節，被
      告並無意見，惟就原告請求被告賠償其因受傷所生之慰撫金五十萬元部分，顯
      屬過高，蓋以慰撫金之數額應斟酌雙方之教育程度、經濟狀況、社會地位以為
      酌定，而被告只有高中畢業，擔任水電維修工作，每月薪資三萬餘元，實無能
      力為該鉅額之賠償，應以一萬元為妥適。
（二）至就原告追加請求被告賠償因對其公然侮辱使其名譽受損，而致生之慰撫金五
      十萬元部分，因此部分事實與傷害部分之原因事實不同，必須重新調查認定，
      有礙訴訟之終結及被告之防禦，是被告不同意原告此部分訴之追加，應予以駁
      回。
    理    由
一、本件原告起訴時，原一併主張被告對其施以傷害及公然侮辱之侵權行為，而請求
    被告賠償其因傷而支出之醫療費用九千三百三十元，因此所生之精神慰撫金五十
    萬元，暨另因名譽遭受到損害所生之精神慰撫金五十萬元，併其遲延利息等情，
    惟於訴訟中原告撤回就上開名譽受損所致生之精神慰撫金之附帶民事訴訟之請求
    ，被告已無異議而為辯論，嗣原告並另追加該部分之請求，且被告就原告所陳遭
    其公然侮辱之事實乙節，亦當庭表示不爭執（本院九十年一月三十日言詞辯論筆
    錄），是原告上開訴之追加，並無礙被告之防禦及訴訟之終結，揆諸民事訴訟法
    第二百五十五條第一項第七款之規定，應予准許，先此敘明。
二、原告主張其係任職警員，而被告於上揭時地，在其執行勤務時對其為上開之傷害
    及公然侮辱，致其受有頭部外傷併頭皮血腫及腦震盪之傷害，經過住院治療，計
    支出醫療費用九千三百三十元，且原告任職界已十年，其間計受有嘉獎七十五次
    ，工作上表現良好，於本事件發生後，參加中央警察大學入學考試而落榜之情，
    已據原告提出醫療費用收據一份、費用明細表一份、診斷證明書影本一份、入學
    考試成績單一份、新竹市警察局第二分局令一份為證，且為被告所不爭執，堪信
    為真實。按因故意或過失，不法侵害他人之權利者，負損害賠償責任；不法侵害
    他人之身體或健康，對於被害人因此喪失或減少勞動能力，或增加生活上之需要
    時，應負損害賠償責任；又不法侵害他人之身體、健康、名譽或自由者，被害人
    雖非財產上之損害，亦得請求賠償相當之金額，民法第一百八十四條第一項前段
    、第一百九十三條第一項及第一百九十五條第一項前段分別定有明文。本件依前
    所述，被告傷害原告之身體，並公然侮辱原告，致原告在名譽上受有損害，是原
    告請求被告負侵權行為損害賠償責任，自屬有據。茲就原告請求賠償之金額審核
    如左：
  （一）醫療費用部分：原告主張因遭被告毆打受傷住院，計支出醫療費用九千三百
        三十元，業據其提出醫療費用收據一份、費用明細表一份、診斷證明書影本
        一份為證，且為被告所不爭執，而經核上開醫療費用收據上所列之支出，均
        屬原告醫療上所必要之支出，是原告此部分之請求，應予准許。
  （二）因身體受傷之慰撫金部分：本件被告係於原告執行勤務，要求其配合前往警
        局製作筆錄時，猝然以右腳猛踢原告之下腹部，致原告重心不穩倒退好幾步
        ，其後復於原告忍痛繼續執行職務，將其送入車牌號碼ＤＯ－八四四九號警
        車內時，在車內後座，一再以右手及右拳毆打正在前座駕駛警車之原告頭部
        多次，並及於右耳上側，致原告受有頭部外傷併頭皮血腫及腦震盪之傷害，
        雖住院四日，出院後仍須門診治療之情，已如前述，是原告因被告之上開行
        為而致頭部受傷，精神上自受有相當之痛苦。本院斟酌原告正值壯年，為警
        察專科學校畢業，任職警員已十年，月薪有五、六萬元，名下並擁有一間房
        屋及土地之所有權，而被告亦為大專畢業，擔任新竹地區自來水公司公務課
        監工（此經被告在刑案警訊時供承在卷，見原告提出之警訊筆錄影本），月
        入亦有五萬元，且其擁有ＢＭＷ之自小客車（見原告提出之照片影本二張）
        ，經濟狀況應屬不錯等兩造之經濟能力、身分地位，暨原告受傷害之程度，
        以及被告對原告傷害行為之情節尚屬惡劣等一切情狀，認原告此部分請求之
        精神慰撫金五十萬元，尚屬過高，應酌減為十萬元為適當，逾此部分之請求
        ，不能准許。至於原告主張其因被告之傷害行為，致其身體上遺有後遺症，
        精神無法集中，影響其參加警察大學考試之考前準備，因此高分落榜，精神
        上受有相當之痛苦乙節，固據其提出考試績單一份在卷可憑。惟查，被告否
        認其傷害行為，與原告之考試落榜之間，存有相當因果關係，而原告就此未
        能進一步舉證予以證明，是原告以其考試落榜而致精神痛苦，要求被告須負
        擔此部分之精神上慰撫金云云，尚嫌無據。
  （三）因名譽受損之慰撫金部分：查被告自原告要逮捕其時，以至被逮捕回派出所
        之期間，多次不斷用客語及國語交叉以三字經「幹ＸＸ」、「你們這些死警
        察」、「臭警察」、「你抓了我不得好死」、「你們祖宗八代全家死光光」
        等語辱罵及咒罵原告，並對原告咆哮「有種你來抓我啊」等語，對原告加以
        言詞上之侮辱，且被告原以國語及客語交雜辱罵，因見原告不甚聽懂，又改
        以國語辱罵之情，已如前述，而原告任職警界已十餘年，自最基層之員警，
        因進修而晉升乙等公務人員，在職務上表現良好，頻被記嘉獎，至八十九年
        已有七十五次之多，且被記功多次，其工作之餘不忘力爭上游，參加中央警
        察大學之入學考試，期再進修之情，有原告提出之入學考試成績單一份、新
        竹市警察局第二分局令一份、考試院考試及格證書影本一份在卷可憑，堪信
        為實在。由此，可見原告對其個人職司之公職及名譽至感榮譽，並十分珍視
        ，詎其於執行職務時，竟平白遭受到被告如此之辱罵，致其名譽受到貶損之
        程度非輕，而被告嗣後於刑案審理時，又否認其上開侵權行為（見原告提出
        之刑案筆錄影本），於當時尚無悔意等情狀，本院綜合審酌上情，認原告請
        求被告賠償其名譽受損而生之精神慰撫金五十萬元，以酌減為八萬元為適當
        ，逾此部分之請求，不能准許。
三、綜上，原告因被告上開之侵權行為，所受之損害合計為十八萬九千三百三十元（
    即100000+80000+93300=189330），從而，原告基於侵權行為之法律關係，請求
    被告賠償十八萬九千三百三十元，及自起訴狀繕本送達被告翌日即八十九年八月
    四日起至清償日止按年息百分之五計算之利息，即屬正當，應予准許，逾此部分
    之請求，則無理由，應予以駁回。
四、就原告勝訴部分，兩造均陳明願供擔保，分別聲請宣告假執行及免為假執行，經
    核並無不合，爰各酌定相當擔保金額准許之。至原告敗訴部分，其假執行之聲請
    ，已失所附麗，應併予駁回。
五、本件事證已臻明確，兩造其餘之攻擊方禦方法及舉證，核與判決之結果並無影響
    ，爰不予以一一論列，併此敘明。
六、據上論結，本件原告之訴，為一部有理由，一部無理由，依民事訴訟法第七十九
    條但書、第三百九十條第二項、第三百九十二條，判決如主文。
中      華      民      國    九十      年      二      月     十九     日
                                  臺灣新竹地法院民事第一庭
~B法      官  鄭政宗
右為正本，係照原本作成。
如對本判決上訴，須於判決送達後廿日內向本院提出上訴狀。
~B法院書記官  沈藝珠
中      華      民      國    九十      年      二      月     十九     日


司法院資訊處製作；財團法人民間司法改革基金會備份。
